臺灣高等法院高雄分院民事判決
                                    109年度上國易字第2號
上  訴  人  高雄市政府工務局養護工程處

法定代理人  林志東  
訴訟代理人  洪士宏律師
複代理人    甘芸甄律師
訴訟代理人  蘇辰雨律師
被上訴人    台灣自來水股份有限公司第七區管理處

法定代理人  武經文  
訴訟代理人  盧世欽律師
上列當事人間請求國家賠償事件，上訴人對於中華民國109 年8
月20日臺灣橋頭地方法院109 年度國字第5 號第一審判決提起上
訴，本院於111年1月5日言詞辯論終結，判決如下：
    主      文
上訴駁回。
第二審訴訟費用由上訴人負擔。
    事實及理由
壹、程序部分
　　按訴之變更或追加，非經他造同意，不得為之。但第255條
    第1項第2款至第6款情形，不在此限，民事訴訟法第446條第
    1項定有明文；又訴狀送達後，原告不得將原訴變更或追加
    他訴。但請求之基礎事實同一者，不在此限，民事訴訟法第
    255條第1項第2款亦規定明確。查本件上訴人於第二審審理
    時，以同一基礎事實，追加公路用地使用規則第8條、第9條
    為請求權基礎，並為被上訴人於程序上所不爭執（見本院卷
    第224頁），上訴人為訴之追加，自應予准許。
貳、實體部分　　
一、上訴人主張：訴外人潘堉慈(原名李意蓁)於民國104年10月1
    日騎乘機車，沿高雄市左營區新勝街由南往北方向行駛，於
    行經編號010945號路燈前方道路（下稱系爭路段）時，因被
    上訴人於該路段上所設置之人孔蓋（下稱系爭人孔蓋）與路
    面不平整，因而摔車跌落受傷（下稱系爭事故），潘堉慈乃
    依國家賠償法（下稱國賠法）第9條第2項、第3條第1項規定
    ，向上訴人及被上訴人請求國家賠償，經原審以106年度國
    字第8號民事判決確定（下稱系爭前案及系爭確定判決）認
    上訴人應賠償潘堉慈新臺幣（下同）697,901元本息，上訴
    人旋即依系爭確定判決，賠付潘堉慈本金697,901元、法定
    遲延利息52,486元及訴訟費用5,745元，合計756,132元（下
    稱系爭款項）。被上訴人為系爭路段之管線埋設人，系爭事
    故既係因被上訴人未將其所設置之系爭人孔蓋與道路齊平所
    致，上訴人自得依修正前國家賠償法第3 條第2 項、修正前
    高雄市道路挖掘管理自治條例第37條、第40條、公路用地使
    用規則第8 條、第9 條規定，請求被上訴人給付系爭款項加
    計法定利息等語。求為判命：㈠被上訴人應給付上訴人756,1
    32元，及自起訴狀繕本送達之翌日起至清償日止，按週年利
    率5%計算之利息。㈡願供擔保准予宣告假執行。
二、被上訴人則以：潘堉慈係因系爭路段道路編號010944號路燈
    （即原判決所稱第4根路燈）前方道路上另有一坑洞（下稱
    系爭第二坑洞）而摔車受傷，且系爭人孔蓋與路面並無不平
    整之情形，系爭事故之發生自與系爭人孔蓋無涉。況縱認上
    訴人主張潘堉慈係因系爭人孔蓋與路面不平整而摔車受傷為
    真，上訴人對系爭事故之發生或損害之擴大亦與有過失等語
    為辯。
三、原審為上訴人敗訴之判決，上訴人不服提起上訴，上訴聲明
    ：㈠原判決廢棄。㈡被上訴人應給付上訴人756,132元，及自
    起訴狀繕本送達之翌日起至清償日止，按週年利率5%計算之
    利息。被上訴人則答辯聲明：如主文所示。
四、兩造不爭執之事項：
  ㈠潘堉慈於104年10月1日騎乘機車，沿高雄市左營區新勝街由
    南往北方向行駛，於系爭路段摔車跌落受傷，潘堉慈乃依國
    賠法第9條第2項、第3條第1項規定，向上訴人及被上訴人請
    求國家賠償，經系爭確定判決認上訴人應賠償潘堉慈本金69
    7,901元及法定利息在案。
  ㈡上訴人已賠償潘堉慈本金697,901元及法定利息52,486元，並
    繳納訴訟費用5,745元，合計756,132元。
五、本件爭點：上訴人主張潘堉慈係因被上訴人設置之系爭人孔
    蓋不平整而摔車受傷，上訴人能否依照修正前國家賠償法第
    3條第2項、修正前高雄市道路挖掘管理自治條例第37條、第
    40條、公路用地使用規則第8條、第9條規定，於賠償被害人
    後，請求被上訴人賠償？如得請求被上訴人賠償，上訴人是
    否負有與有過失？
六、經查：
　㈠按判決書內應記載之理由，如第二審關於攻擊或防禦方法之
    意見及法律上之意見與第一審判決相同者，得引用之；如有
    不同者，應另行記載。關於當事人提出新攻擊或防禦方法之
    意見，應併記載之，民事訴訟法第454 條第2 項定有明文。
    本件因本院所持理由與原判決相同，爰依上開規定引用之。
　㈡上訴人雖主張潘堉慈係因系爭人孔蓋與路面不平整而摔車受
    傷，惟潘堉慈於系爭前案現場處理員警詢間事故發生經過時
    ，即主張其係因路上坑洞摔車等語，有道路交通事故談話紀
    錄表在卷可稽（見系爭前案審國字第5號卷第36頁）。嗣潘
    堉慈於提起系爭前案前，向上訴人請求賠償，並於105年11
    月10日會勘時，雖提及其係因孔蓋凹陷導致其摔傷等語，有
    會勘紀錄在卷可稽（見系爭前案審國字第8號卷一第8頁背面
    、第9頁），惟其仍主張因「凹陷」而摔車，並未主張因系
    爭人孔蓋與路面不平整而摔車。其後潘堉慈向上訴人及被上
    訴人請求國家賠償時，仍主張其係因路面坑洞摔車受傷等語
    ，亦有民事起訴狀在卷可稽（見系爭前案審國字第8號卷一
    第4頁背面）。故潘堉慈對系爭路段坑洞之具體位置，前後
    描述雖不盡相同，惟對於造成其摔車之原因，前後均主張其
    係因坑洞或凹陷而摔車，而非主張因系爭人孔蓋與路面不平
    整而摔車。再參以到場處理員警黃文俊亦於系爭前案審理中
    到庭證稱：為潘堉慈製作談話紀錄表時，潘堉慈告知是因為
    碰到坑洞才摔車，沒有說因為經過人孔蓋而滑倒等語（見系
    爭前案國字第8號卷第108頁、第110頁），則本件潘堉慈應
    係因系爭路段路面坑洞導致其摔車受傷，而非因系爭人孔蓋
    與路面不平整而摔車受傷，應堪認定。上訴人主張潘堉慈係
    因系爭人孔蓋與路面不平整而摔車受傷云云，尚與事實不符
    ，自無足採。又兩造於本院審理時，對系爭人孔蓋附近於事
    故發生時並無其他坑洞，且系爭第二坑洞係由上訴人負責管
    理，被上訴人對系爭第二坑洞無需負管理維護責任等節均不
    爭執（見本院卷第224頁、第264頁），足認導致潘堉慈摔車
    受傷之路面坑洞與被上訴人無涉。故上訴人依照修正前國家
    賠償法第3條第2項、修正前高雄市道路挖掘管理自治條例第
    37條、第40條、公路用地使用規則第8條、第9條規定，於賠
    償潘堉慈後，請求被上訴人賠償，自無所據。
七、綜上所述，上訴人求為判命被上訴人應給付上訴人756,132
    元，及自起訴狀繕本送達之翌日起至清償日止，按週年利率
    5%計算之利息，為無理由，應予駁回。原審為上訴人敗訴之
    判決，核無不當。上訴意旨指摘原判決不當，求予廢棄改判
    ，為無理由，應予駁回。
八、據上論結，本件上訴為無理由，爰判決如主文。
中　　華　　民　　國　　111 　年　　1 　　月　　19　　日
                          民事第一庭
                                  審判長法官  謝靜雯
                                  法      官  邱泰錄
                                  法      官  劉傑民
以上正本證明與原本無異。
本件不得上訴。
中　　華　　民　　國　　111 　年　　1 　　月　　19　　日
                                      書記官  林家煜